臺灣高雄地方法院民事裁定　　　　　　100年度勞小上字第6號
上　訴　人　李純德
被上訴人　　中華郵政股份有限公司
法定代理人　游芳來
上列當事人間請求給付加班費事件，上訴人對於民國100 年3 月
17日本院100 年度雄勞小字第1 號小額程序第一審判決提起上訴
，本院裁定如下：
    主    文
上訴駁回。
第二審訴訟費用新臺幣壹仟伍佰元由上訴人負擔。
    理    由
一、按對於小額程序之第一審判決提起上訴，非以其違背法令為
    理由，不得為之；其上訴狀內應記載上訴理由，表明原判決
    所違背之法令及其具體內容，及依訴訟資料可認為原判決有
    違背法令之具體事實；所謂判決違背法令，乃指判決不適用
    法規或適用不當，或有民事訴訟法第469 條所列第1 款至第
    5 款事由，其判決當然為違背法令，民事訴訟法第436 條之
    24 第2項、第436 條之25、第436 條之32第2 項準用第468
    條及第469 條第1 款至第5 款分別定有明文。又當事人提起
    上訴，如依民事訴訟法第468 條規定，而以判決有不適用法
    規或適用不當為上訴理由者，其上訴狀或理由狀應有具體之
    指摘，並揭示該法規之條項或內容，若係成文法以外之法則
    （習慣或法理），則應揭示該法則之旨趣，倘為司法院解釋
    或最高法院之判例，則應揭示該判解之字號或其內容；如依
    民事訴訟法第469 條所列第1 款至第5 款事由提起上訴者，
    其上訴狀或理由狀應揭示合於該條款之事實，是上訴狀或理
    由狀如未依此項方法表明者，或其所表明者，顯與上開法條
    規定不相合者，即難認為已對原判決之違背法令有具體之揭
    示，其上訴自難認為合法（最高法院71年台上字第314 號判
    例要旨參照），至最高法院判決所持法律見解，固就該個案
    有拘束力，下級法院亦得以之作為適用法律之參考，然若有
    違反，尚不得逕指判決有不適用法規或適用不當之違背法令
    情事。故對於小額訴訟提起第二審上訴者，須以非「判決不
    備理由或理由矛盾」之違背法令為理由，且必須就原判決違
    背法令之內容、相關訴訟資料為具體指摘，否則即不能認為
    已合法表明上訴理由。再按當事人於第二審程序，不得提出
    新攻擊或防禦方法，亦經民事訴訟法第436 條之28載有明文
    ，是以當事人如於第二審程序提出新攻擊或防禦方法，第二
    審法院對之不得加以斟酌。
二、上訴意旨略以：(一)被上訴人從事郵政業務，為適用勞動基準
    法行業，其最低勞動標準之保障，應受勞動基準法（下稱勞
    基法）最低勞動標準規範，不應因上訴人承辦業務預算來源
    而異。本件爭執係因被上訴人所設勞動條件不符勞基法規定
    致生私法上權利義務變動效果，為私權爭議，應有民事訴訟
    法適用，上訴人依勞動基準法等相關規定提起本件訴訟於法
    有據。(二)伊為被上訴人所轄新興郵局之員工，係兼具公務員
    身分之勞工，被上訴人因受內政部委託，辦理第二階段發放
    「振興經濟消費券」作業，於98年1 月18日、同年2 月7日
    、2 月8 日等伊依勞基法排定公休之假日，要求伊出勤執行
    會點及發放消費券（下稱系爭事件），致伊無法充分運用上
    開3 假日，且2 月8 日當日工作9 小時已超過勞基法規定之
    正常工作時間8 小時，依勞基法規定被上訴人應加發伊上開
    3 假日出勤工資新臺幣（下同）6,432 元（計算式：2,14 4
    元×3 日＝6,432 元）及2 月8 日延長工時1 小時工資35 6
    元（計算式：時薪268 元×1. 33 時＝356 元）共6,788 元
    。惟被上訴人僅依98年1 月15日郵字第0982800803號函（下
    稱系爭函）示內容給付伊4,250 元，伊尚得請求被上訴人給
    付短發之加班費2,538 元（計算式：6,788 －4,250 ＝2,53
    8 ）。又勞基法加班費相關規定優於公教人員保障法（以下
    稱公保法）規定，依勞基法第84條及同法施行細則第50條後
    段規定，自得割裂適用勞基法。依勞基法關於加班費給付規
    定，伊除可獲得加倍工資外，亦應補休假，非如被上訴人主
    張伊僅得二者擇一。被上訴人僅給付伊4,250 元加班酬勞，
    顯與勞基法第24條第1 款、第30條、第39條等規定有違，爰
    依勞基法第22條第2 項前段，請求被上訴人給付短發之加班
    費及補休假3 日。(三)被上訴人就系爭事件，不服高雄市政府
    裁處被上訴人違法勞動基準法第22條第2 項規定工資應全額
    直接給付勞工之處分，提起訴願及行政訴訟均遭駁回，被上
    訴人系爭函示內容，顯與勞基法有違。是原審認本件應適用
    行政救濟程序而駁回上訴人請求，與最高法院95年度台上字
    第754 號判決意旨不符，認事用法顯有未當，爰依法提起上
    訴等語。並聲明：(一)原判決廢棄。(二)被上訴人應給付上訴人
    2,538 元，及自起訴狀繕本送達之翌日起至清償日止，按年
    息百分之5 計算之利息。(三)願供擔保，請准宣告假執行。
三、經查：
  (一)原審判決以上訴人為在轉調前已具交通事業人員任用條例所
    定之資位人員，於交通部郵政總局改制公司後亦未選擇改適
    用中華郵政股份有限公司設置條例第10條第2 項之人事規章
    ，則上訴人有交通事業人員任用條例及公務人員有關法令規
    章規定之適用，就權益事項之爭議，應依公務人員保障法之
    規定提起申訴、再申訴以為救濟，非得循民事訴訟程序救濟
    等語，而駁回上訴人起訴。換言之，原審係認定上訴人為具
    公務員身份者，而不認其兼具勞工身份。而上訴人上訴理由
    ，係以其為公務員兼具勞工身份者，故就依勞基法規定之權
    益受損部分提起民事訴訟。上訴人固舉最高法院95年度台上
    字第751 號判決，指原審認定伊非兼具勞工身份為違背法令
    。然觀之最高法院95年度台上字第754 號判決理由，係指摘
    原審雖認上訴人受僱於被上訴人清潔隊司機，為上開勞基法
    第84條兼具勞工身分之公務員，但迄未於理由項下說明其所
    憑以認定之依據。換言之，上揭最高法院判決之基礎事實，
    與本件並不相同，且未認定郵政業務人員，屬於勞基法第84
    條兼具勞工身分之公務員。是依上述判決並無從據以認定上
    訴人屬勞基法第84條所稱之公務員兼具勞工身分。再者，上
    訴人並未具體指明原審判決關於認定其為公務員身份之事實
    ，有如何不適用法規或適用法規不當，亦未揭示所違背之法
    規條項、解釋、判例或其內容，或有民事訴訟法第469 條第
    1 款至第5 款所稱當然違背法令之情事，及符合該條款要件
    之具體事實，按之上開說明，其上訴自難認為合法。
  (二)至於上訴人起訴，非屬普通法院之權限，原審未依民事訴訟
    法第249 條第1 項第1 款規定，以裁定駁回，而誤以判決駁
    回，惟此無礙上訴人本件應循行政程序程序救濟之結果認定
    ，附此敘明。
  (三)上訴人之訴既經以非普通法院權限予以駁回，本院就其餘上
    訴理由所指被上訴人是否應依勞基法相關規定加發加班費及
    准予補休等實體上權利義務之爭執，即無從加以審究。
四、末按於小額訴訟之上訴程序，法院為訴訟費用之裁判時，應
    確定其費用額，民事訴訟法第436條之19第1項、第436條之
    32  第1項定有明文。本件第二審裁判費用為1,500元，應由
    上訴人負擔，爰併為裁定如主文第二項所示。
五、據上論結，本件上訴為無理由，依民事訴訟法第436 條之29
    第2 項、第436 條之32第1 項、第2 項、第436  條之19第1
    項、第444 條第1 項前段、第95條、第78條，裁定如主文。
中    華    民    國   100    年    5     月     9    日
                  民事第一庭審判長法  官謝肅珍
                                  法  官林岳葳
                                  法  官張茹棻
以上正本係照原本作成。
本裁定不得抗告。
中    華    民    國   100    年    5     月    9     日
                                  書記官林瑞標